最高法院刑事判決　　　　　　　　　 110年度台上字第5970號
上　訴　人　張祐漵（原名張原誠）




選任辯護人　王聖傑律師
上列上訴人因違反毒品危害防制條例案件，不服臺灣高等法院臺
中分院中華民國110 年8 月19日第二審判決（110 年度上訴字第
1050號，起訴案號：臺灣彰化地方檢察署110 年度偵字第1059號
，109 年度偵字第13867 號），提起上訴，本院判決如下：
    主  文
上訴駁回。
    理  由
一、按刑事訴訟法第377 條規定，上訴於第三審法院，非以判決
    違背法令為理由，不得為之。是提起第三審上訴，應以原判
    決違背法令為理由，係屬法定要件。如果上訴理由書狀並未
    依據卷內訴訟資料，具體指摘原判決不適用何種法則或如何
    適用不當，或所指摘原判決違法情事，顯與法律規定得為第
    三審上訴理由之違法情形，不相適合時，均應認其上訴為違
    背法律上之程式，予以駁回。
二、本件原審審理結果，依憑上訴人張祐漵（原名張原誠）全部
    認罪之自白，與上訴人自白情節相符的證人即購毒者曾憲文
    之證言，扣案之大麻、大麻植株等各項證據資料，認定上訴
    人有原判決事實欄所載之犯行明確，因而維持第一審就其事
    實欄一─㈠部分論處上訴人以意圖供製造毒品之用而栽種大
    麻罪刑；就其事實欄一─㈡部分論處以販賣第二級毒品罪刑
    ，暨所定應執行刑、相關沒收銷燬、沒收及追徵諭知之判決
    ，駁回上訴人在第二審之上訴。已詳述認定犯罪事實所憑之
    證據及其認定之理由，從形式上觀察，並無足以影響判決結
    果之違法情形存在。
三、上訴人上訴意旨略稱：上訴人僅栽種大麻2 株，即遭判處有
    期徒刑2 年8 月，相較於其他相類案件，顯然過重，原審量
    刑實有違平等原則；此外，上訴人所犯販賣大麻之行為，販
    賣對象僅1 人，數量有限，當有情輕法重，客觀上足以引起
    社會一般人同情之情狀，原審未能審酌上情及實務多數例案
    ，未就所犯販賣第二級毒品部分，給予酌減寬典，亦於平等
    原則有悖，並濫權裁量，而有判決不適用法則之可議云云。
四、惟查：
    關於刑之量定，及刑法第59條關於犯情可憫、減輕其刑的規
    定，俱屬事實審法院得依職權裁量的事項，法院除就具體個
    案犯罪，斟酌其犯罪情狀，有無可堪憫恕之情外，並以行為
    人的責任為基礎，審酌刑法第57條所列各項罪責因素後予以
    整體評價，而為科刑輕重標準的衡量，使罰當其罪，以實現
    刑罰權應報正義，並兼顧犯罪一般預防與特別預防的目的，
    倘未逾越法律所定範圍，或客觀上顯然濫用權限，即不得任
    意指摘為違法，據為上訴第三審的理由。而法律上屬於自由
    裁量之事項，雖然仍有一定之拘束，以法院就宣告刑自由裁
    量權之行使而言，應受比例原則、公平正義原則的規範，並
    謹守法律秩序之理念，體察法律之規範目的，使結果實質正
    當，俾與立法本旨相契合，亦即合於裁量的內部性界限。反
    之，客觀以言，倘已符合其內、外部性界限，當予尊重，無
    違法、失當可指。
    原判決於理由欄貳三─㈠、㈢內，說明審酌上訴人所犯販賣
    第二級毒品部分，已依毒品危害防制條例（下稱毒品條例）
    第17條第2 項之規定減輕其刑，已相當程度獲有法定減刑之
    寬典，且此部分犯情非輕，對社會危害遠大於一般零星、小
    額之毒品交易，在客觀上無任何情堪憫恕或特別之處，衡情
    無足以引起一般人同情而顯然可憫，且在依法減輕其刑後之
    刑，亦無法重情輕的情狀，自無適用刑法第59條規定酌減其
    刑之餘地；更說明第一審以行為人責任為基礎，審酌上訴人
    具體之主、客觀、前案紀錄，及其教育程度、家庭、經濟狀
    況等刑法第57條各款所列事項，以及其販賣大麻對象雖僅 1 
    人，但已經流通於社會、戕害他人健康，犯罪情節非輕；暨
    上訴人利用大麻種子，繁殖、扦插，尚未到達開花程度，數
    量非多，與一般大麻農場栽種成千上百有別，在客觀上有「
    法重情輕、可堪憫恕」的情狀，其為供製造毒品而種植大麻
    的行為，有刑法第59條酌減其刑規定的適用；又審酌其有前
    述販賣大麻之行為，雖辯稱種植大麻僅供己施用、未打算販
    賣，但其種植大麻犯情，終究與司法院釋字第790 號解釋意
    旨所指之情節有別，在依刑法第59條之規定酌減其刑後，已
    無再依前開大法官會議解釋減輕之餘地；兼衡上訴人自身有
    吸食大麻之惡習，當知毒害，且行為時已非無知青少年，竟
    利用自身園藝專業知識種植毒品，誠屬不該，及所種之大麻
    植株數量很少、未達可吸食之程度，以及坦承犯行、已見悔
    意之犯後態度等一切情狀，就所犯意圖供製造毒品之用，而
    種植大麻部分，依刑法第59條酌減其刑之規定，於法定本刑
    「5 年以上有期徒刑」減輕之範圍內，量處有期徒刑2 年 8
    月，就販賣第二級毒品部分，依毒品條例第17條第2 項「自
    白毒品犯罪」減輕其刑之規定，於法定本刑「無期徒刑或10
    年以上有期徒刑」減輕之範圍內，宣處有期徒刑5年2月，並
    定其應執行刑為6 年有期徒刑，認事用法均無違誤，且量刑
    亦稱妥適，因予維持等旨。經核前開量刑客觀上既未逾法定
    刑度，又未濫用自由裁量權限，且無違背公平正義、責罰相
    當等原則，尚無違法可言。原判決並說明，個案之裁量判斷
    ，除非有全然喪失權衡意義或其裁量行使顯然有違比例、平
    等諸原則之裁量權濫用之情形，否則縱屬犯罪類型雷同，仍
    不得將不同案件裁量之行使比附援引為本案之量刑輕重比較
    ，以視為判斷法官本於依法獨立審判之授權所為之量情裁奪
    有否裁量濫用之情事。此與所謂相同事務應為相同處理，始
    符合比例原則與平等原則之概念，迥然有別。且上訴人所援
    引之個案，究與本案情節不同，尚難比附援引，尤不得作為
    本案量刑、酌減其刑裁量是否適法之判斷。
五、綜合前旨及其他上訴意旨，無非置原判決之明白論敘於不顧
    ，就對事實審法院量刑、酌減其刑之職權的適法行使，任意
    指摘，難謂為適法的上訴第三審理由。應認本件上訴為違背
    法律上之程式，予以駁回。
據上論結，應依刑事訴訟法第395條前段，判決如主文。
中    華    民    國   110    年    12    月    2     日
                  刑事第二庭審判長法  官  林  勤  純  
                                  法  官  王  梅  英  
                                  法  官  莊  松  泉  
                                  法  官  吳  秋  宏  
                                  法  官  李  釱  任  
本件正本證明與原本無異
                                  書記官
中    華    民    國   110    年    12    月    7     日